【裁判字號】    92,易,1105
【裁判日期】    920912
【裁判案由】    違反商標法
【裁判全文】
臺灣臺北地方法院刑事判決                        九十二年度易字第一一五號
    公  訴  人  臺灣臺北地方法院檢察署檢察官
    被      告  乙○○  男  五.
右列被告因違反商標法案件，經檢察官提起公訴（九十二年度偵字第三八一號），
本院判決如左：
    主  文
乙○○無罪。
    理  由
一、公訴意旨略以：被告乙○○係「合詳企業有限公司（址設臺北市大同區○○○路
    ○段二一三巷卅號一樓，下稱合詳公司）」之負責人，以銷售各式PVC商品為業
    ，明知「Achilles 及其圖案」之商標，係經「甲○阿基里斯股份有限公司（下
    稱阿基里斯公司）」向我國經濟部中央標準局（八十八年一月二十六日改制為經
    濟部智慧財產局）申請註冊，並使用於商標法施行細則第四十七條第十七類各項
    商品之商標，且現在尚在該商標之專用期間內，竟基於概括犯意，並意圖欺騙他
    人，未經阿基里斯股份有限公司之同意，自不詳日期起，即於乙○○所經營之合
    詳公司產品型錄及其所使用之名片上，使用、附加相同或近似於阿基里斯公司已
    註冊之上揭「Achilles」商標圖樣，足以損害阿基里斯公司之利益。因認被告涉
    犯商標法第六十二條第二款之罪嫌。
二、按犯罪事實應依證據認定之，無證據不得推定其犯罪事實。又不能證明被告犯罪
    者，應諭知無罪之判決，刑事訴訟法第一百五十四條、第三百零一條第一項分別
    定有明文。又所謂認定犯罪事實之證據，係指足以認定被告確有犯罪行為之積極
    證據而言，該項證據自須適合於被告犯罪事實認定，始得採為斷罪資料；又苟未
    能發現相當證據，或證據不足以證明，自不能以推測或擬制之方法，以為裁判基
    礎；且在訴訟上用以證明事實之證據，須於通常一般之人均不致於有所懷疑，而
    得確信其為真實之程度者，始得據以為有罪之認定，倘其證明尚未達到此一程度
    ，而有合理之懷疑性存在，致使無從為有罪之確信時，即應為無罪之判決。最高
    法院二十九年上字第三一０五號、四十年台上字第八六號、七十六年台上字第四
    九八六號判例意旨參照。
三、公訴人認被告涉有前開犯嫌，無非係以被告乙○○坦承不諱，核與告訴代理人鐘
    文岳律師之指訴相互一致，並有告訴代理人鐘文岳律師所庭呈之合詳企業有限公
    司產品型錄影本、被告乙○○之名片影本、中華民國商標註冊證影本、存證信函
    影本各一份等，資為論據。
四、訊據被告固就右揭使用「Achilles」字樣於合詳公司產品型錄及名片一事直言不
    諱，惟堅決否認有違反商標法犯行，辯稱：自七十九年經營合詳公司即已販售告
    訴人公司貨物，當會使用該商標字樣，販賣十三年，告訴人公司從未禁止使用，
    且該公司亦派人來臺二次，詢問銷售情形，所賣均為真品，並無欺騙他人等語。
    本院查：
（一）被告乙○○經營合詳公司自七十九年間，由日本國進口告訴人公司相關之PVC
      門簾製品包括ANTI STATIC TYPE、ANTI FREEZE TYPE、ANTI INSECT TYPE、SE
      IDEN F及OLE-L等型式，並於國內販售一情，除經其供承在卷，並有卷附被告
      所呈日本出貨商ASAHIPEN公司及YASUSHI JAPAN公司自七十九年十二月十三日
      起至九十一年十一月二十七日開立之發票（INVOICE）、合詳公司之進口報單
      及運送人SEINO LOGIX公司所簽發之載貨證券載有被告進口告訴人公司產品，
      且合詳公司於七十九年四月二十六日、同年六月十四日、八十年六月二十二日
      經濟日報、八十年九月三日工商時報所刊登販售告訴人產品之廣告，亦有報紙
      影本在卷可稽，告訴代理人鍾文貴律師亦於本院調查中指承「我們不否認被告
      自七十九年向告訴人購買ＰＶＣ產品，但近四、五年來已經沒有向告訴人購買
      ，而係經由告訴人在日本的經銷商間接獲得，被告型錄上另一家日本高藤公司
      已經破產」等語（見本院九十二年七月四日訊問筆錄）。斟諸被告既於發票詳
      載所購入進口貨物，並於進口報單聲明以供我國海關人員查驗，應無進口仿品
      可能，不得以被告未直接向告訴人進口而恣意反推為仿冒。又其於九十一年十
      一月起改向YASUSHI JAPAN公司購買告訴人產品，有上開發票可考，ASAHIPEN
      公司倒閉與否亦不影響被告自日本合法購得告訴人公司商品管道。佐以告訴人
      公司塑料薄片輸出課課長湯本洋一於一九九九年十二月十五日、二００一年十
      二月六日及二００一年十二月二十六日三次致函被告，第一封論及曾前往拜會
      被告，雙方曾就告訴人公司產品及其他進口產品在台灣門簾市場狀況討論，並
      致送告訴人公司購買商品之樣品，詳加解說其商品特性；第二封則為通知被告
      與約定前來臺北會晤時間，第三封則就前開面會致謝，另述及該公司在台灣市
      場競爭等情，亦有被告所提供日文信件及譯文附卷為憑，告訴人公司人員三番
      二次至台灣向被告請益該公司產品於台灣市場狀況，甚至解說產品之功能，苟
      被告出售該公司之仿冒商品，焉能如斯？何以不逕行追訴被告侵害商標權，自
      是仰賴被告長期於台灣販售告訴人商品之經驗而為審慎之諮詢。何況信件內容
      已如上述，亦非告訴代理人所稱一般商業往來信件所可比擬。由此可見，被告
      所販賣之「Achilles」產品應係告訴人公司所生產之真品，了無疑義。
（二）本件告訴緣由，係以被告於九十一年三月間，使用上揭印有「Achilles」商標
      圖樣之產品型錄及名片，向茂頤科技工程股份有限公司（下稱茂頤公司）之負
      責人吳正坤推銷PVC 產品，使吳正坤誤認被告係告訴人阿基里斯公司之臺灣地
      區代理商，因而陷於錯誤，將「展茂光電股份有限公司（下稱展茂公司）」之
      「行政大樓無塵室新建工程」發包予被告，嗣該工程完成後，茂頤公司委託告
      訴人派員前往鑑驗後，始知被告所使用之「PVC 防靜電門簾」均非告訴人阿基
      里斯公司所生產之商品，乃認被告以其他產品冒為告訴人產品而販賣，有刑事
      告訴狀、存證信函附偵查卷可參。然被告與茂頤公司所簽揭合約，並未明確約
      定採用何家廠商所出產之「PVC防靜電門簾」，且經證人吳正坤到庭證稱，與
      被告間就展茂公司工程所生之紛爭，業已共識，工程亦為業主（即展茂公司）
      所驗收通過，並未生任何財產上之損害等，而經檢察官就此部分不另為不起訴
      處分之諭知，有起訴書可查，益徵被告並無告訴人所指販賣仿品之行止，告訴
      人復未提出被告有販賣仿冒商標商品之證據供本院調查憑參，實難以被告使用
      告訴人商標字樣即認被告有欺騙購買者之惡意。
（三）又名片為個人職業經歷之記載，以為社交往來辨識之用，乃「人」之說明，而
      商標法第六十二條第二款所謂廣告、標帖、說明書、價目表或其他文書，則就
      商品之態樣述說之文書，屬「物」之闡述，彼此大相逕庭，縱將告訴人商標字
      樣使用於上，不啻為被告從事販售告訴人商標商品工作職業之顯示，公訴人認
      有本法之適用，容有涵攝不當之處。另被告固於其產品型錄說明中使用告訴人
      之商標，且標示為總代理，惟其既係販售告訴人公司之真品，已如上陳，對商
      標所表彰商品品質並無損害之處，自乏誤導、矇混之必要，應無欺騙他人之意
      圖，甚為顯然。至未經告訴人授權即自稱總代理云云，亦僅雙方有無實際經銷
      關係之民事糾葛，不能因而強加被告刑事責任。
（四）承前析述，被告因販售告訴人公司產品之需，而使用告訴人之商標字樣於名片
      及產品型錄，並無損及告訴人商業信譽及市場競爭能力，主觀上欠缺意圖欺騙
      他人，且名片亦非該條規範之文書，尚難以該罪名相繩。此外，復查無其他積
      極證據足證被告有何公訴人所指犯行，不能證明犯罪，揆諸首揭說明，應為被
      告無罪判決之諭知，以昭公允。
據上論斷，應依刑事訴訟法第三百零一條第一項，判決如主文。
本案經檢察官呂俊儒到庭執行職務
中      華      民      國      九十二      年      九      月    十二  日
                                      臺灣臺北地方法院智慧財產法庭
                                          法  官    吳定亞
右正本證明與原本無異。
如不服本判決，應於判決送達後十日內，向本院提出上訴狀。
                                          書記官    張漪蕙
中      華      民      國      九十二      年      九      月    十二  日


司法院資訊處製作；財團法人民間司法改革基金會備份。
